【裁判字號】    95,交訴,2
【裁判日期】    950331
【裁判案由】    公共危險等
【裁判全文】
臺灣嘉義地方法院刑事判決               95年度交訴字第2號
公  訴  人  臺灣嘉義地方法院檢察署檢察官
被      告  甲○○
上列被告因公共危險等案件，經檢察官提起公訴（九十四年度偵
字第六七六二號），本院合議庭裁定受命法官獨任進行簡式審判
程序，判決如下：
     主  文
甲○○駕駛動力交通工具肇事，致人受傷而逃逸，處有期徒刑陸
月，如易科罰金，以參佰元折算壹日。緩刑貳年。
     事  實
一、甲○○於民國九十四年十月二十六日上午七時二十分許，騎
    乘車牌號碼G9N -062號重型機車，沿嘉義縣朴子市大鄉里嘉
    一五七線由南往北行駛，行經嘉一五七線三十四點六公里處
    時，原應注意車輛行駛時，駕駛人應注意車前狀況，並隨時
    採取必要之安全措施，且欲超越同一車道之前車時，須先按
    鳴喇叭二單響或變換燈光一次，待前行車減速靠邊或以手勢
    或亮右方向燈表示允讓後，後行車始得超越，而超越時應顯
    示左方向燈並於前車左側保持半公尺以上之間隔超過，行至
    安全距離後，再顯示右方向燈駛入原行路線，而依當時天候
    晴、日間自然光線、柏油乾燥路面、視距良好、無障礙物，
    並無不能注意情事，適有乙○○騎乘車牌號碼UGT -013號輕
    型機車同向行駛於前，甲○○竟疏未注意車前狀況，且未先
    按鳴喇叭二單響或變換燈光一次，即逕行自左方超車，又未
    於前車左側保持半公尺以上之間隔超過，而乙○○亦同時打
    左方向燈變換至快車道以左轉前往天星新村方向，兩車閃煞
    不及，而甲○○所騎乘之上開重型機車遂擦撞乙○○所騎乘
    之上開輕型機車左後側，致乙○○人車倒地，受有左橈骨骨
    折、左股骨骨折之傷害（甲○○涉犯過失傷害罪部分，業經
    乙○○撤回告訴，同案另由本院為不受理判決）。詎甲○○
    明知其肇事致人受傷後，竟未下車採取救護或其他必要措施
    ，並向警察機關報告，旋騎車逃離肇事現場。嗣經警循線查
    獲上情。
二、案經乙○○訴由嘉義縣警察局朴子分局報請臺灣嘉義地方法
    院檢察署檢察官偵查起訴。
     理  由
一、訊據被告甲○○對於上揭事實坦承不諱（見本院卷第15頁、
    第23頁、第38頁），而告訴人乙○○因與被告發生本件車禍
    事故而致告訴人受有左橈骨骨折、左股骨骨折等傷害等情，
    業據告訴人警詢時及偵查中指訴綦詳，復有道路交通事故現
    場圖、道路交通事故調查報告表各乙份、事故現場照片十幀
    、財團法人長庚紀念醫院嘉義分院診斷證明書乙份在卷可資
    佐證，均足徵被告上開自白確與事實相符，堪予採信。又按
    刑法第一百八十條之四駕駛動力交通工具逃逸罪之立法理由
    ，乃「為維護交通安全，加強救護，減少被害人之死傷，促
    使駕駛人於肇事後，能使被害人即時救護，特增設本條」。
    是立法者認駕駛人駕車肇事後，倘能將肇事之被害人，即時
    救護，即可減輕或避免被害人之傷亡，此攸關社會大眾生命
    、身體之安全，故而將此駕車肇事逃逸之行為，予以犯罪化
    。又汽車駕駛人，駕駛汽車肇事致人受傷或死亡，應即採取
    救護或其他必要措施，並向警察機關報告，不得駛離，此觀
    道路交通管理處罰條例第六十二條第一項規定甚明。而道路
    交通管理處罰條例及道路交通安全規則所稱之「汽車」，依
    道路交通管理處罰條例第三條第八款及道路交通安全規則第
    二條第一項第一款規定，均包括「機器腳踏車」。本件被告
    為領有駕駛執照之駕駛人，對於上開課予駕駛人於行車肇事
    後之法律上應履行之義務，自難諉為不知。是本件事證明確
    ，被告上開犯行至堪認定，應依法論科。
二、核被告甲○○所為，係犯刑法第一百八十五條之四駕駛動力
    交通工具肇事，致人受傷而逃逸罪。爰審酌被告國中畢業之
    智識程度、尚無前科之素行，於肇事致告訴人受傷後，棄之
    不顧逕自逃逸，漠視其法律上所應履行之義務，惟其犯後坦
    承犯行，並就其過失傷害部分已與告訴人達成調解，而獲告
    訴人宥恕，態度尚佳等一切情狀，量處如主文所示之刑，並
    諭知易科罰金之折算標準，以資儆懲。又被告前未曾受有期
    徒刑以上刑之宣告，此有臺灣高等法院被告全國前案紀錄表
    乙份在卷可憑，因一時疏忽，致罹刑章，犯後已坦承犯行，
    且於已就過失傷害部分與告訴人達成民事調解並賠償損失，
    此有嘉義縣朴子市調解委員會調解筆錄及刑事撤回告訴狀各
    乙份附卷可憑，是被告犯後顯有悔意，經此教訓後，應知所
    警惕，信無再犯之虞，因認被告上開所宣告之刑以暫不執行
    為適當，併諭知緩刑二年，以勵自新。
據上論斷，應依刑事訴訟法第二百七十三條之一第一項、第二百
九十九條第一項前段，刑法第一百八十五條之四、第四十一條第
一項前段、第七十四條第一款，罰金罰鍰提高標準條例第一條前
段、第二條，判決如主文。
本案經檢察官吳咨泓到庭執行職務。
中    華    民    國    95    年     3    月    31    日
                    交通法庭  法  官  曾宏揚
上列正本證明與原本無異。
如不服本判決，應於判決送達後10日內向本院提出上訴狀（應附
繕本）。告訴人或被害人如對於本判決不服者，應具備理由請求
檢察官上訴，其上訴期間之計算係以檢察官收受判決正本之日期
為準。
中    華    民    國    95    年     3    月    31    日
                              書記官  陳慶昀
附錄論罪科刑法條：
中華民國刑法第185條之4
駕駛動力交通工具肇事，致人死傷而逃逸者，處6月以上5年以下
有期徒刑。


司法院資訊處製作；財團法人民間司法改革基金會備份。
